臺灣板橋地方法院刑事判決　　　　　　　 94年度訴字第246號
公　訴　人　臺灣板橋地方法院檢察署檢察官
被　　　告　甲○○
公設辯護人　本院公設辯護人丙○○
上列被告因偽造有價證券等案件，經檢察官提起公訴（94年度偵
緝字第37號），本院判決如下：
    主  文
甲○○共同意圖供行使之用，而偽造有價證券，累犯，處有期徒
刑年貳月。
如附表所示之支票壹紙沒收。
    事  實
一、甲○○曾於民國八十七年間因竊盜案件，經本院以八十七年
    度易字第四一二七號判決判處有期徒刑四月，嗣臺灣高等法
    院以八十八年度上易字第一九二０號判決駁回上訴確定，於
    八十九年五月二十七日執行完畢。猶不知悔改，於九十二年
    四月間某日，在臺北縣新莊市○○路中港大排路大水溝附近
    ，拾獲乙○○所有於八十八年六月間，在臺北縣五股鄉某處
    遭竊而離本人所持有如附表所示之支票一紙（拾獲時該紙支
    票之發票人、發票日、票面金額處均空白），竟意圖為自己
    不法之所有，易持有為所有之意思，將該紙支票侵占入己。
    而其友人丁○○見甲○○持該紙支票表示要借票向其母親李
    晚調借現金，甲○○竟與丁○○（未據起訴）共同基於意圖
    供行使之用而偽造有價證券之犯意聯絡，於九十二年四月底
    某日，在甲○○位於臺北縣新莊市○○街20號4 樓住處內，
    由甲○○在上開拾獲如附表所示之支票上偽填發票日期為「
    92 年5月31日」、金額為「新台幣（下同）萬伍仟元整」
    後交給丁○○，由丁○○另於不詳時間、地點於該支票發票
    人處偽造「邱金玲」印文，完成發票行為後持向其母親李晚
    調借現金三萬五千元而行使之，嗣經李晚於同年五月十五日
    持該紙支票至臺北縣三峽鎮○○路11號郵局存款提示後，經
    該紙支票付款行即臺灣中小企業銀行五股分行通知乙○○始
    前往付款行庫辦理掛失止付，付款行即臺灣中小企業銀行五
    股分行並以該紙支票之發票人印鑑不付退票，始循線查悉上
    情。
二、案經臺北縣政府警察局三峽分局報請臺灣板橋地方法院檢察
    署檢察官偵查起訴。
    理  由
一、證據力方面：
    辯護人以公訴人所提證據方法中，其中證人丁○○於警詢中
    之陳述為被告以外之人於審判外之陳述，及於偵查中之陳述
    未經具結，而主張此證據方法不具證據能力。按被告以外之
    人於審判外之言詞或書面陳述，除法律有規定者外，不得作
    為證據；又證人、鑑定人依法應具結而未具結者，其證言或
    鑑定意見，不得作為證據，刑事訴訟法第一百五十九條第一
    項、第一百五十八條之三分別定有明文。查丁○○於警詢中
    之陳述，為被告以外之人於審判外之陳述，依上開規定，不
    得作為證據。又雖被告與丁○○於偵查中均經檢察官列為被
    告實施偵查，為本件偵查案之共同被告，惟共同被告對其他
    被告之案件而言，為被告以外之第三人，本質上屬於證人，
    其於偵查中對於其他被告所為之陳述，即具共同被告於其他
    共同被告案件之證人適格，亦即共同被告丁○○於偵查中對
    被告不利之陳述，對被告所涉之本案具證人之適格，惟丁○○就此部分所為陳述，未經具結，依前揭規定，即不得作為
    證據，而無證據能力，先予敘明。
二、得心證之理由：
  (一)、訊據被告甲○○坦承拾獲如附表所示之支票（拾獲當時該
      支票之發票人、發票日、發票金額處均係空白）並加以侵
      占，及在該紙支票上填寫發票日「92年5 月31日」、金額
      「三萬五千元」後，將支票交給丁○○等事實，並辯稱丁○○要伊將支票給她用，她說她拿去向她母親調現不會有
      問題，她當時手受傷，她要我幫她填，伊就幫她填了發票
      日及金額，她說印章她自己會去蓋，印章不是伊去刻的，
      伊沒有向她調三萬五千元現金等語（詳本院九十四年三月
      七日準備程序筆錄）。經查：
      (1)被告所犯侵占遺失物部分：被告於本院審理時坦承侵占
        上開支票之事實，而該紙支票係乙○○所有於八十八年
        六月間，在臺北縣五股鄉某處遭竊（當時該紙支票之發
        票人、發票日及票面金額處均空白）一節，業據被害人
        乙○○於警訊指述及偵查中證述明確，並有該紙支票、
        退票理由單、掛失止付票據提示人資料查報表、票據掛
        失止付通知書、遺失票據申報書等影本附卷可稽，是被
        告所侵占之物確屬離本人所持有之物無訛。
      (2)被告所犯偽造有價證券部分：被告於本院審理時自承丁○○要伊將支票給她用，她說她拿去向她母親調現不會
        有問題，她當時手受傷，她要我幫她填，伊就幫她填了
        發票日及金額，她說印章她自己會去蓋等情（詳本院九
        十四年三月七日準備程序筆錄），而上開支票係丁○○
        持以向其母親李晚調現三萬五千元後，李晚於九十二年
        五月十五日持該紙支票至臺北縣三峽鎮○○路11號郵局
        存款提示後，經該紙支票付款行臺灣中小企業銀行五股
        分行通知乙○○始前往付款行庫辦理掛失止付，付款行
        即臺灣中小企業銀行並以該紙支票之發票人印鑑不付退
        票（該紙支票發票人係偽造為邱金玲）等情，業據李晚
        於警訊中及證人乙○○於警、偵訊中指述明確，並有上
        開支票、退票理由單、掛失止付票據提示人資料查報表
        、票據掛失止付通知書、遺失票據申報書等影本在卷可
        查，而該紙支票之發票人（偽造發票人為邱金玲）、發
        票日及金額均係遭人偽造一節，亦據證人乙○○於偵查
        結證屬實（詳九十三年度偵字第四二六三號偵查卷52
        頁反面、第53頁），足認被告前開所辯情節，應與事實
        相符，為可採信。被告既明知該紙支票係其拾獲而加以
        侵占之物，其非該支票之權利人，當知在未得發票人之
        同意或授權，自不得為發票行為，竟因丁○○向其表示
        欲借支票向李晚調現，即未經該支票發票人同意或授權
        而擅自在該支票上偽造發票日及票面金額，再交由丁○○偽造發票人印文而完成發票行為後持以向李晚調現，
        其顯係意圖供行使之用而與丁○○共同偽造上開支票無
        誤。綜上所述，本件事證明確，被告犯行堪以認定。
  (二)核被告所為，係犯刑法第三百三十七條侵占遺失物罪及第二
    百零一條第一項之偽造有價證券罪。其與丁○○間，就上開
    偽造有價證券犯行，互有犯意聯絡及行為分擔，應依共同正
    犯論處。又被告所犯上開二罪間，有方法結果之牽連關係，
    為牽連犯，應從一重之偽造有價證券罪處斷。查被告有如事
    實欄所載之刑之執行紀錄，有臺灣高等法院被告全國前案紀
    錄表在卷可稽，其受有期徒刑執行完畢，五年以內再犯本件
    有期徒刑以上之罪，為累犯，偽造有價證券罪部分應依刑法
    第四十七條規定加重其刑。爰審酌被告之素行、犯罪之動機
    、目的、手段、所生危害及犯罪後態度等一切情狀，量處如
    主文所示之刑。至如附表所示之支票一紙，係被告與丁○○
    共同偽造之有價證券，應依刑法第二百零五條之規定，不問
    屬於犯人與否，均沒收之。
據上論斷，應依刑事訴訟法第二百九十九條第一項前段，刑法第
二十八條、第二百零一條第一項、第三百三十七條、第五十五條
、第四十七條、第二百零五條，罰金罰鍰提高標準條例第一條前
段，判決如主文。
本案經檢察官郭學廉到庭執行職務。
中　　華　　民　　國　　94　　年　　7 　　月　　5 　　日
                  刑事第一庭  審判長法　官  陳財旺
                                    法  官  張紹省
                                    法  官  李幼妃
以上正本證明與原本無異
如不服本判決應於送達後十日內向本院提出上訴狀
                                    書記官　強梅芳
中　　華　　民　　國　　94　　年　　7 　　月　　6 　　日
附表：
┌───┬────┬──────┬────────┬──────┐
│發票人│支票號碼│發票日      │票面金額(新台幣)│付款行      │
├───┼────┼──────┼────────┼──────┤
│邱金玲│00000000│92年5月31日 │三萬五千元      │臺灣中小企業│
│      │        │            │                │銀行五股分行│
└───┴────┴──────┴────────┴──────┘
附錄本案論罪科刑法條全文：
中華民國刑法第二百零一條
意圖供行使之用，而偽造、變造公債票、公司股票或其他有價證
券者，處三年以上十年以下有期徒刑，得併科三千元以下罰金。
行使偽造、變造之公債票、公司股票或其他有價證券，或意圖供
行使之用，而收集或交付於人者，處一年以上七年以下有期徒刑
，得併科三千元以下罰金。
中華民國刑法第三百三十七條 (侵占遺失物罪)
意圖為自己或第三人不法之所有，而侵占遺失物、漂流物或其他
離本人所持有之物者，處五百元以下罰金。
